【裁判字號】    97,消債清,4
【裁判日期】    970616
【裁判案由】    清算事件
【裁判全文】
臺灣板橋地方法院民事裁定             97年度消債清字第4號
聲  請  人  甲○○
上列當事人因消費者債務清理事件，聲請清算，本院裁定如下：
    主  文
聲請駁回。
聲請費用由聲請人負擔。
    理  由
一、按法院裁定開始清算程序前，得依職權訊問債務人、債權人
    及其他關係人，並得定期命債務人據實報告清算聲請前2 年
    內財產變動之狀況。債務人違反前項報告義務者，法院得駁
    回清算之聲請，消費者債務清理條例第82條定有明文。又聲
    請更生或清算不合程式或不備其他要件者，法院應以裁定駁
    回之，但其情形可以補正者，法院應定期間先命補正，復為
    同條例第8 條所明定。
二、查本件債務人向本院聲請清算，雖主張：其有不能清償債務
    情事，前已提出債權人清冊，以書面向最大債權金融機構請
    求共同協商債務清償方案，惟協商不成立，且其無擔保或無
    優先權之債務總額未逾新臺幣（下同）1,200 萬元，復未經
    法院裁定開始清算程式或宣告破產云云。
三、經查本院於民國97年4 月24日裁定命聲請人補正：(一)財產目
    錄：動產（含名稱、種類、數量）、保險單（含以本人及配
    偶、未成年子女、父母標保人或受益人之人壽保單及儲蓄性
    、投資性保單），並提出證明文件、及其他相關資料、(二)聲
    請人聲請前2 年（即自95年4 月12日起至97年4 月11日止之
    財產變動狀況：包含就不動產、動產所為之所有有償（買賣
    、互易、設定抵押權等）、無償（贈與、第三人清償等）行
    為所生之財產變動；倘於該段期間曾經取得或喪失不動產所
    有權，應詳為標明不動產之坐落地號、建號及其取得或出售
    之對價（買賣契約等）相關資料，有本院裁定1 件在卷可憑
    （見本院卷(一)第32至33頁）。
四、聲請人於97年5 月12日固具狀補正（見本院卷(一)第48頁以下
    ）其財產狀況等，惟查：
  (一)聲請人陳明其現有效保險契約為三商美邦人壽保險股份有限
    公司（下稱三商美邦人壽公司）保單號碼為：000000000000
    號之15年繳費祥安終身壽險（15AWL） （保險金15萬元）、
    15 年 繳費日額型住院醫療終伸健康保險附約（15HIW） 、
    15年繳費手術醫療終身健康保險附約（15SIW） 、15年安心
    豁免保險費附約（15CWPR），及乙○○○保險股份有限公司
    （下稱乙○○○公司）保單號碼Ｚ000000000-00 號富邦終身
    保本壽險（保險金額1 百萬元，保險費每期按月繳1,233 元
    ），暨乙○○○保單號碼Ｚ000 000000-00號富邦終身保本壽
    險（保險金額1 百萬元，保險費每期按月繳納466 元）（見
    本院卷(一)第57頁以下）。
  (二)然查債權人國泰世華商業銀行股份有限公司（下稱國泰世華
    銀行）、香港商香港上海匯豐銀行股份有限公司（下稱上海
    匯豐銀行）向本院陳報聲請人申辦信用卡產品，多為支付保
    險費，並提出其歷史消費明細表2份為證（見本院卷(一)第92
    頁以下、第200 頁以下）。
  (三)次查聲請人原分別以丙○○、丁○○、戊○○為被保險人，
    投保國華人壽保險股份有限公司（下稱國華人壽公司）福壽
    養老保險（保險金額70萬元、70萬元、70萬元），暨以丙○○、丁○○、戊○○為報保險人之福壽養老保險（保險金額
    為50萬元、50萬元、30萬元），另以己○○為被保險人投保
    福壽養老保險（保險金額2 百萬元）、以聲請人為被保險人
    之善存增額保險、養生增額保險（保險金額分別為10萬元、
    10萬元、17萬元，其中以丁○○、丙○○、戊○○、己○○
    為被保險人之福壽養老保險（保險金額為50萬元、50萬元、
    30萬元、2 百萬元）之保險契約分別於94年6 月6 日、95年
    4 月6 日停效（效力停止，但仍屬有效保險契約）外，其餘
    均經聲請人於97年1 月30日解約，分別領回6,679 元、5,77
    5 元、6,701 元、10,133元、10,133元、7,709 元，共計47
    ,130 元 ，有國華人壽公司97年6 月6 日華壽服訴字第9700
    01077 號函在卷可憑（見本院卷(二)第34頁）。
  (四)另聲請人於安泰人壽保險股份有限公司（下稱安泰人壽公司
    ）尚有安泰新限期繳費終身壽險（保險金額40萬元、30萬元
    ），於95年10月17日、95年12月6 日效力停止（仍為有效狀
    態），亦有安泰人壽公司97年6 月3 日安俊秘字第97400 號
    函在卷可憑（見本院卷(二)第65頁）。
  (五)又聲請人因於90年9 月14日向大都會國際人壽保險股份有限
    公司（下稱大都會人壽公司）投保六六驚喜保險（保險金額
    3 百萬元），甫於96年9 月14日期滿，可領回滿期保險金60
    7,248 元，因聲請人實際貸款519,341 元，故實際領回87,9
    07元，有大都會人壽公司97年6 月11日（97）大契字第077
    號函在卷可憑（見本院卷(二)第29頁）。
  (六)是除聲請人陳報之三商美邦人壽公司及乙○○○公司外，聲
    請人在國華人壽公司及安泰人壽公司均尚有有效存在之保險
    契約，是聲請人顯未依本院前開裁定補正其所有有效之保險
    單。另聲請人於本件僅提出102,000 元之現金作為清算財團
    之財產（見本院卷(一)第53頁），然查本院命聲請人陳報其聲
    請前2 年之財產變動狀況，且聲請人甫於97年1 月30日始向
    大都會人壽公司領回保險金87,907元、另於同日向國華人壽
    公司終止保險契約領回47,130元，共計135,037 元，較其提
    出之清算財團之金額為多，惟聲請人竟未向本院陳報其於聲
    請前之財產重大變動，足證聲請人並未依消費者債務清理條
    例第82條規定，向本院為其財產變動之真實狀況。
五、又本院復於97年5 月23日通知聲請人於文到5 日內提出聲請
    人配偶之在職證明書及其財產歸戶資料、聲請人5 年內之勞
    保投保資料，業據聲請人於97年5 月27日收受送達（見本院
    卷(一)第108 頁、卷(二)第16頁），然聲請人僅於97年6 月2 日
    呈報其配偶近日出差，無法提出配偶之在職證明及財產清單
    資料（見本院卷(二)第1 至2 頁），復經本院再通知聲請人於
    文到5 日內提出其配偶之出差證明（見本院卷(二)第23頁），
    惟聲請人迄今仍未補正，自難認聲請人已合法補正清算所需
    之資料。
六、本件聲請人聲請更生，既已違反消費者債務清理條例第82條
    規定，據實報告清算聲請前2 年財產變動之狀況，經本院裁
    定命其補正，仍未補正，依上說明，自應駁回其更生之聲請
    。
七、依消費者債務清理條例第8條但書，裁定如主文。
中    華    民    國    97    年    6     月    16    日
              民事第一庭    法      官  周舒雁
上為正本係照原本作成
如不服本裁定，應於裁定送達後10日內，以書狀向本院提出抗告
，並繳納抗告費新臺幣1千元
中    華    民    國    97    年    6     月    16    日
                            書  記  官  許慧貞


司法院資訊處製作；財團法人民間司法改革基金會備份。
